臺灣高等法院刑事裁定
109年度抗字第2066號
抗  告  人
即  受刑人  黎展誠




上列抗告人即受刑人因聲請撤銷緩刑案件，不服臺灣士林地方法
院中華民國109年11月17日109年度撤緩字第147號裁定，提起抗
告，本院裁定如下：
    主  文
抗告駁回。
    理  由
一、原裁定意旨略以：抗告人即受刑人（下稱抗告人）黎展誠前
    因犯侵占案件，經臺灣臺北地方法院於民國106年11月8日以
    106年度易字第571號判決判處有期徒刑6月、緩刑3年確定（
    下稱前案）；抗告人又於緩刑期內之108年10月18日另犯結
    夥三人攜帶兇器竊盜罪，經臺灣彰化地方法院以109年度易
    字第315、341、379號判決判處有期徒刑6月，上訴後，經本
    院臺中分院於109年8月19日以109年度上易字第735、736、7
    37號判決駁回上訴確定（下稱後案），足徵抗告人於緩刑期
    內因故意犯後案，於緩刑期內受6月以下有期徒刑之宣告確
    定。而該前案之緩刑期間為106年12月12日至109年12月11日
    ，緩刑期間並付保護管束，抗告人卻於緩刑期內故意再犯後
    案，抗告人前、後案所犯罪行為雖異，然究其行為目的均係
    破壞他人對於財產管領之權益，謀求自身經濟利益，而造成
    他人財產上損失，僅其所用手段不同，故抗告人前、後案侵
    害法益類同，況且抗告人無視緩刑期內應遵守法紀之誡命要
    求，且不知戒慎其行，亦未能養成尊重他人財產權之意識，
    於緩刑期間故意再為竊盜之犯行，枉負上開緩刑宣告之寬典
    及為啟其自新之良法美意，足見其法治觀念薄弱，自身反省
    能力不足，顯然未能藉由前案之緩刑宣告及保護管束之約制
    達成自我警惕、抑制再犯等效果，是認前揭緩刑宣告確難收
    預期之效，而有執行刑罰之必要。茲檢察官聲請撤銷緩刑之
    宣告，原審認為允當，裁定抗告人之緩刑宣告應予撤銷等語
    。
二、抗告意旨略以：抗告人於緩刑期內之108年10月18日刑事案
    件並非其本意，也非蓄意結夥犯案，該日放假因而南下出外
    遊玩，行經彰化順道探望友人，並不知其友人之意圖，該時
    因開車勞頓未下車，事後經一同南下之另一友人告知事情經
    過，也為時已晚，無法及時阻止友人犯錯，方牽扯該案；前
    案獲宣告緩刑後真心悔改，也努力工作並準時向觀護人報到
    ，保護管束期間未曾犯有其他錯誤，眼見緩刑期間即將屆滿
    ，請求予其機會，不要撤銷緩刑等語。
三、按受緩刑之宣告，在緩刑期內因故意犯他罪，而在緩刑期內
    受6月以下有期徒刑、拘役或罰金之宣告確定者，足認原宣
    告之緩刑難收其預期效果，而有執行刑罰之必要者，得撤銷
    其宣告，刑法第75條之1第1項第2款定有明文。蓋緩刑制度
    之本旨，乃在鼓勵惡性較輕之犯罪行為人或偶發犯、初犯得
    適時改過，以促其遷善，復歸社會正途；又緩刑宣告是否撤
    銷，除須符合刑法第75條之1第1項各款之要件外，本條並採
    裁量撤銷主義，賦予法院撤銷與否之權限，特於第1項規定
    實質要件為「足認原宣告之緩刑難收其預期效果，而有執行
    刑罰之必要」，供作審認之標準。亦即於上揭「得」撤銷緩
    刑之情形，法官應依職權本於合目的性之裁量，妥適審酌受
    刑人所犯前後數罪間，關於法益侵害之性質、再犯之原因、
    違反法規範之情節是否重大、受刑人主觀犯意所顯現之惡性
    及其反社會性等情，是否已使前案原為促使惡性輕微之被告
    或偶發犯、初犯改過自新而宣告之緩刑，已難收其預期之效
    果，而確有執行刑罰之必要，並就具體個案情形，衡酌原宣
    告之緩刑是否難收其預期之效果，而確有執行刑罰之必要，
    資以決定該緩刑宣告是否應予撤銷。
四、經查：
  ㈠抗告人因犯前案，經臺灣臺北地方法院判處有期徒刑6月（得
    易科罰金，主文漏未諭知易科罰金之折算標準），緩刑3年
    ，於106年12月12日確定在案；詎抗告人於前案緩刑期間內
    之108年10月18日故意犯後案，由本院臺中分院判處有期徒
    刑6月，同時諭知易科罰金折算標準，於109年8月19日確定
    ，嗣檢察官於109年11月11日向原審法院聲請撤銷抗告人前
    案之緩刑宣告，此有上開前案、後案刑事判決及本院被告前
    案紀錄表（見原審院卷第9至50、52至57頁）及臺灣士林地
    方檢察署109年11月11日士檢家執己109執聲1000字第109905
    1151號函上之原審法院收狀章戳可憑（原審卷第3頁）。是
    抗告人確有於緩刑期內故意犯他罪，在緩刑期內受得易科罰
    金之有期徒刑宣告確定，且檢察官於判決確定後6個月內為
    撤銷緩刑宣告之聲請，合於刑法第75條之1第1項第2款、第2
    項及第75條第2項之規定；惟揆諸前揭說明，本件仍應審酌
    抗告人有無「足認原宣告之緩刑難收預期效果，而有執行刑
    罰之必要」之情形，以決定是否撤銷其緩刑。
  ㈡參以抗告人所犯前案係業務侵占罪，後案則係犯結夥三人攜
    帶兇器竊盜罪，經核兩者犯罪行為之罪名、手段固不相同，
    然觀之法益侵害性質、再犯原因，其目的均係破壞他人對於
    財產管領之權益，謀求自身經濟利益，而造成他人財產上損
    失，抗告人前、後案侵害法益，核有關聯或類似性；本院衡
    諸前案法院宣告緩刑之美意，本係考量抗告人未曾因故意犯
    罪受有期徒刑以上刑之宣告，經過前案之偵查、審理程序以
    及刑罰之宣告後，理當知所警惕，謹慎注意自己之行為，並
    期許抗告人學得尊重自己及他人，使其能深知警惕，避免再
    度犯罪、促知所自新，況抗告人於緩刑期間僅須消極地避免
    再犯罪，即不違反法院此項緩刑宣告之用意，然其卻未能心
    生警惕，復於緩刑期間內故意再犯加重竊盜之後案，經法院
    論罪科刑確定在案，且另涉妨害自由案件經檢察官提起公訴
    ，現仍審理中，顯見抗告人法治觀念薄弱，於前案遭查獲後
    並未因受刑事追訴及緩刑宣告而有所警惕，亦未於犯後深思
    己非，有所悔悟知所節制，自難謂係一時失慮，偶罹刑典，
    亦足徵前案緩刑之寬典，並不足以使抗告人反省其前案所為
    侵害他人財產管領權益之舉止，因認上開緩刑宣告實難收其
    預期效果，而有執行刑罰之必要。原裁定就如何認定前案宣
    告之緩刑已難收預期效果，有執行刑罰之必要，經裁量後撤
    銷抗告人前案緩刑之宣告，業已詳敘所憑認定之理由，揆諸
    前揭說明，合於刑法第75條之1第1項第2款所定之目的性裁
    量，經核尚無違法或不當。
  ㈢綜上，抗告人於前案緩刑期內故意再犯後案，而在緩刑期內
    受6月以下有期徒刑之宣告確定，且確已足認原宣告之緩刑
    難收其預期效果，而有執行刑罰之必要，合於刑法第75條之
    1第1項第2款規定得撤銷其緩刑宣告之要件。從而，原審依
    檢察官之聲請，撤銷抗告人前案緩刑之宣告，並無不合。抗
    告意旨所執前詞提起抗告，為無理由，應予駁回。
五、至抗告人因撤銷緩刑宣告後，應執行前案之有期徒刑6月；
    查該案抗告人所犯乃刑法第336條第2項業務侵占罪，係最重
    本刑為5年以下有期徒刑之罪，且無涉其他刑法分則或特別
    刑法加重規定，所受之宣告刑為有期徒刑6月，顯符合刑法
    第41條第1項前段規定，即有諭知易科罰金折算標準之必要
    ；惟該案判決書理由欄二、(二)末尾（判決第3頁）雖論及
    諭知易科罰金之折算標準，然主文卻漏未諭知易科罰金折算
    標準。本件既未經聲請，本院固無從就該罪諭知易科罰金之
    折算標準，然抗告人就此部分仍向執行檢察官請求或逕向法
    院聲請諭知易科罰金之折算標準（司法院院字第1356號解釋
    參照），併予敘明。
據上論斷，應依刑事訴訟法第412條，裁定如主文。
中　　華　　民　　國　　109 　年　　12　　月　　28　　日
                  刑事第十一庭  審判長法　官  周煙平
                                      法　官  吳炳桂
                                      法　官  陳俞伶
以上正本證明與原本無異。
不得再抗告。
                                       書記官  朱家麒
中　　華　　民　　國　　109 　年　　12　　月　　30　　日